【裁判字號】    90,上,85
【裁判日期】    900614
【裁判案由】    侵權行為損害賠償
【裁判全文】
臺灣高等法院花蓮分院民事判決  九十年度上字第八五號
      上  訴  人  甲○○
      被  上訴人  乙○○
右當事人間請求損害賠償事件，上訴人對於臺灣花蓮地方法院中華民國九十年三月二
十一日（八十九年度訴字第三０一號）第一審判決，提起上訴，本院判決如左：
      主  文
上訴駁回。
第二審訴訟費用由上訴人負擔。
      事  實
甲、上訴人方面：
  一聲明：(一)原判決關於不利上訴人部分廢棄。
          (二)右廢棄部分，被上訴人在第一審之訴駁回。
  二陳述：除與原判決記載相同者予以引用外，補稱：
          (一)宋秀鳳係被上訴人之女，被上訴人已七十八歲，又已染病，並無勞動能
            力，足見宋秀鳳出具之證明書不實在。
          (二)被上訴人於事故發生時，並未在現場發現有任何眼鏡之散落物，且緊急
            送醫，亦未見其戴眼鏡，又長達三年之訴訟期間，亦未見被上訴人戴眼
            鏡，足見眼鏡修理費之統一發票亦不實在。
乙、被上訴人方面：被上訴人於言詞辯論期日未據到場，據其於準備程序中聲明駁回
    上訴人之上訴，其陳述除與原判決記載相同者，予以引用外，補稱：其確實有老
    花眼，因此戴有老花眼鏡，亦確實為女兒載送肉。並援用原審提出之證據及刑
    事調查之證據。
丙、本院依職權調閱原審法院八十八年度交簡上字第七號甲○○過失傷害一案全卷。
      理  由
一、本件被上訴人經合法通知，無正當理由而不到場，核無民事訴訟法第三百八十六
    條各款所列情形之一，茲依上訴人之聲請，由其一造辯論而為判決，合先明。
二、本件被上訴人在原審起訴主張上訴人甲○○於八十七年六月十八日八時許，駕駛
    車號ＩＺ—四一四二號自小客車沿花蓮縣台九線公路由北往南方向行駛，途經花
    蓮縣鳳林鎮○○路○段二號前，為超越伊駕駛之車號ＲＨＭ—七三九號機車，竟
    跨越雙黃實線違規超車，因見對向來車，為閃避而緊急切入原車道，伊因而反應
    不及人車倒地，致伊受有右側第五至第七肋骨骨折、第二腰椎壓迫性骨折等傷害
    之事實，伊因而支付醫療費用，致令工作損失，眼鏡損毀，機車修護等損害，精
    神因而痛苦不堪，為此請求判令上訴人賠償新台幣（下同）六十九萬八千元（原
    判決判令上訴人給付被上訴人十八萬九千七百零三元，其餘部分為被上訴人敗訴
    之判決，被上訴人未據提起上訴，此部分業經確定在案），上訴人則以本件車禍
    之發生係肇因於被上訴人超越雙黃線違規左轉所致，非因上訴人之過失行為，上
    訴人自不負賠償責任云云資為抗辯。
三、被上訴人就其主張上訴人侵權行為之事實，已據其提出鳳林醫院診斷書為三紙為
    證，上訴人過失傷害之事實，並經原審法院鳳林簡易庭八十八年度林交簡字第一
    號、八十八年度交簡上字第七號刑事判決判處上訴人過失傷害罪刑確定在案，此
    有上開判決書附卷可參，並經本院依職權調閱上揭刑事卷宗全卷，核閱屬實，堪
    信被上訴人之主張為真實。
四、上訴人雖否認其有過失。惟按，汽車超車及讓車時，應依左列規定：(二)在學校、
    醫院或其他設有禁止超車標誌、標線處所、地段或對面有來車交會或前行車連貫
    二輛以上者，不得超車。(五)前行車減速靠邊或以手勢或亮右方向燈表示允讓後，
    後行車始得超越。超越時應顯示左方向燈並於前車左側保持半公尺以上之間隔超
    過，行至安全距離後，再顯示右方向燈駛入原行路線，道路交通安全規則第一百
    零一條第二款、第五款分別定有明文。而雙黃實線設於路段中，用以分隔對向車
    道，並雙向禁止超車、跨越或迴轉，復為交通標誌標線號誌設置規則第一百四十
    九條第一項第八款所明定。上訴人為駕駛汽車之人，自應注意遵守前開規則，且
    依當時狀況，又無不能注意之情事，於行經劃有雙黃實線之道路時，違規跨越雙
    黃實線超車於先，超越後為閃避對向來車，未注意安全距離而緊急切回原車道，
    致使被上訴人無法及時應變而失控倒地，此業經上開刑事判決確定在案，雖然被
    上訴人違規未行至交岔路口中心處即欲行左轉，與有過失，然仍無礙於上訴人對
    於本件車禍發生之過失認定，上訴人所辯其無過失云云，不足採信，被上訴人之
    傷害，與上訴人之過失，其間有相當之因果關係，從而，上訴人對於本件車禍之
    發生，自應負過失責任。
五、按因故意或過失，不法侵害他人之權利者，負損害賠償責任；不法侵害他人之身
    體、健康、名譽、或自由者，被害人雖非財產上之損害，亦得請求賠償相當之金
    額，民法第一百八十四條第一項、第一百九十五條第一項（八十九年五月五日前
    之民法）分別定有明文。上訴人因過失不法侵害被上訴人之身體，既經認定，則
    其不法侵害被上訴人之權利，對於被上訴人因而所受之損害，自應負賠償責任，
    茲就被上訴人請求之各項損害金額，分別審酌如左：
  (一)醫療費部份：依據被上訴人所提出之門諾醫院醫療費用收據，合計醫藥費用自負
    額（扣除醫療優待）共計二萬二千六百十六元（門諾醫院就診：八十七年六月二
    十日二百一十五元、六月二十三日八十六元、六月二十日至七月六日一萬五千八
    百零三元、七月六日至十日六千四百十二元、七月二十一日一百元），鳳林醫院
    住院及伙食費計有一千零三十一元，合計二萬三千六百四十七元，此部分金額為
    醫療上所必要之費用，且有上開單據附卷可稽，自應由上訴人負賠償責任。上訴
    人雖辯稱被上訴人自行至門諾醫院就診，並非必要，故不應給付云云，惟查，被
    上訴人於八十七年六月十八日車禍發生時至鳳林醫院就診，該醫院所給予之治療
    屬於「保守性治療，經外科急診」，此有鳳林醫院（九十）鳳醫醫字第００五五
    號函所附病例摘要可稽，而被上訴人於急診後至門諾醫院就診，依附於前開刑事
    卷宗警訊卷之門諾醫院醫診字第九八四四七九號診斷證明書，其上記載被上訴人
    所受之傷害為右側第五至第七肋骨骨折、第二腰椎壓迫性骨折，而該傷害既為上
    訴人過失行為所致，被上訴人為治療此傷害住院期間所支付之醫療費用，即與上
    訴人之過失之行為有因果關係，自應由上訴人負擔賠償責任，上訴人所辯不應負
    擔門諾醫院醫療費用，顯不足採。從而，被上訴人請求上訴人給付醫療費用二萬
    三千六百四十七元，為有理由，應予准許，至於超過此部分之請求，則無單據可
    供本院審認，難認其請求有理由，不應准許。
  (二)增加生活上支出部分：被上訴人主張伊因本件車禍發生，住院時雇用特別看護，
    支出看護費四萬元，以及住院雜支一萬元、計程車費用三萬元，並提出看護費收
    據及證明書各乙紙為證。經查，就看護費用四萬元部分，被上訴人因此次車禍而
    受有右側第五至第七肋骨骨折、第二腰椎壓迫性骨折之傷害，此有診斷證明書附
    卷可查，被上訴人受有此種傷害而行動不便，雇用特別看護以為照護，應認乃被
    上訴人住院時所必須之支出，並有收據乙紙為證，則其請求即非無據，應予准許
    。另被上訴人主張因本次車禍受傷，支出住院雜支一萬元，則未提出任何單據以
    實其說，自不應准許。末查，被上訴人雖提出彭文男計程車行證明書證明其已支
    出計程車資三萬元，惟觀諸該證明書，其上載明收取車資三萬元，係為承載被上
    訴人之子宋振豐至門諾醫院探視被上訴人，或為搭載宋振豐至法院為被上訴人出
    庭，或搭載被上訴人至法院出庭等等，尚難證明此部分之支出係被上訴人本身因
    此次車禍受傷而增加之生活上支出，且搭乘計程車至法院出庭，亦難認為與上訴
    人之過失行為有因果關係，而非屬上訴人負擔之損害賠償範圍。被上訴人請求上
    訴人賠償增加生活上之支出部分，於四萬元之範圍內，為有理由，應予准許，逾
    此部分之請求則不應准許。
  (三)工作損失部分：被上訴人主張因此次車禍受傷後，自八十七年六月十八日起至同
    年七月六日出院為止，以及日後復健直至同年十二月十八日止，共計六個月無法
    繼續工作，而被上訴人受雇於宋春鳳，以機車載送豬肉至顧客處，故共受有工作
    損失六個月薪資二十四萬元。經查，被上訴人受雇於宋春鳳，每月領有固定薪資
    一萬元，此有雇主宋春鳳之證明書，上訴人對於上開證明書之真正，於原審並不
    爭執，被上訴人於本院準備程序期日，亦到場陳明無誤，則被上訴人主張其因本
    件車禍受傷所生之工作損失六萬元，應予准許，逾此部分之請求，不應准許。
  (四)慰撫金部分：查被上訴人受有前開之傷害，其肉體、精神受極大痛苦，值此年歲
    竟遭此次車禍，傷及脊椎，對於日後生活之影響頗鉅，本院斟酌兩造之身分地位
    及經濟狀況，兩造年歲均高、被上訴人受傷之重、對於本件車禍發生各應負擔之
    過失比例等情形，認被上訴人請求慰撫金三十萬元，尚屬過高，應予核減為十萬
    元，方屬公允，逾此數額之請求，為無理由。
  (五)其他請求部分：被上訴人另主張其所有之眼鏡及車號ＲＨＭ—七三九號機車因本
    次車禍而毀損，為修復而支出眼鏡修理費用四千五百元及機車修理費二千元，均
    應由上訴人賠償，並提出收據及估價單為證。經查，被上訴人主張修復眼鏡支出
    修理費用四千五百元，業據其提出明新專業隱形眼鏡收據一紙為證，上訴人對於
    此一文書之真正並未爭執，被上訴人於準備程序中到場，經本院當庭勘驗結果，
    確實有戴老花眼鏡，筆錄在卷可憑。則被上訴人請求此部分之金額，即應准許。
    上訴人事後爭執被上訴人未戴老花眼鏡，即不足採信。惟被上訴人主張修復機車
    而支出修理費二千元，雖提出豐源機車行估價單一紙以為請求之依據，然查該機
    車所有人為宋振豐，此有卷附之行車執照可證，則難認被上訴人因此次車禍而受
    有修復機車費用之損害，且被上訴人亦未提出證據證明係由其支付此一修復費用
    ，是以，被上訴人此部分之請求，即無由准許。
六、綜上所述，被上訴人就本件車禍所受之損害合計為二十二萬八千一百四十七元。
    惟按損害之發生或擴大，被害人與有過失者，法院得減輕賠償金額，或免除之，
    民法第二百十七條第一項定有明文。查本件上訴人之行為固有過失，已如上述，
    但被害人即被上訴人於本件車禍發生時，亦違規超越雙黃實線，未行至交岔路口
    中心處即欲行左轉，並於左轉時未注意與前後車保持相當之安全距離，以致於發
    生本件車禍，此為前開刑事確定判決所認定之事實。被上訴人對於本件損害之發
    生與有過失至明。本院審酌被上訴人所受之傷害程度、構成肇事主要係因上訴人
    違規跨越雙黃實線超車，且未於切入原車道時保持安全距離之疏失，而被上訴人
    亦違規未行至交叉路口即行左轉等因素，認被上訴人應就車禍之發生負十分之三
    責任，上訴人應負十分之七責任。依此過失責任比例標準計算上訴人應賠償之金
    額，本院認就慰撫金十萬元之部分已審酌雙方之過失責任，不另予計算其過失之
    分擔比例，除此之外，上訴人應賠償被上訴人八萬九千七百零三元（128147×7/
    10＝89703，小數點以下四捨五入)，共計十八萬九千七百零三元。從而，被上訴
    人依據侵權行為法律關係請求上訴人給付十八萬九千七百零三元，為有理由，應
    予准許，逾此部分之請求，為無理由，應予駁回。原審法院因而就上開准許部分
    ，為上訴人敗訴之判決，核無不當。上訴意旨仍執陳詞，否認其有過失，不負賠
    償責任云云，指摘原判決不利其部分為不當，求為廢棄改判，核無理由，其上訴
    應予駁回。
七、兩造其餘主張及抗辯，均不影響於本件判決之結果，爰不一一論述，併此明。
據上論結：本件上訴為無理由，依民事訴訟法第四百四十九條第一項、第三百八十五
條第一項前段、第七十八條，判決如主文。
中      華      民      國    九十      年      六      月     十四     日
                              審判長法官  莊  謙  崇
                                    法官  賴  淳  良
                                    法官  蔣  有  木
右為正本係照原本作成。
本件不得上訴。
                              法院書記官  林  明  智
中      華      民      國    九十      年      六      月     十五     日


司法院資訊處製作；財團法人民間司法改革基金會備份。
